臺灣宜蘭地方法院刑事判決
110年度訴緝字第28號
公  訴  人  臺灣宜蘭地方檢察署檢察官
被      告  卓逸凡




上列被告因傷害等案件，經檢察官提起公訴 （109年度偵字第15
42號、109年度少連偵字第7號），被告於本院準備程序進行中，
就被訴事實為有罪之陳述，經本院告知簡式審判程序意旨，並聽
取當事人之意見後，本院合議庭裁定由受命法官獨任依簡式審判
程序審理，判決如下：
    主  文
甲○○成年人與少年共同犯意圖供行使之用而攜帶兇器在公共場所
聚集三人以上下手實施強暴罪，處有期徒刑陸月，如易科罰金，
以新臺幣壹仟元折算壹日。
    事實及理由
一、本件犯罪事實及證據，除證據部分補充「被告甲○○於本院準
    備程序及審理時之自白」外，餘均引用檢察官起訴書所載（
    詳如附件）。
二、論罪科刑：
（一）按刑法第150條係以在公共場所或公眾得出入之場所有「
      聚集」之行為為構成要件，亦即行為不論其在何處、以何
      種聯絡方式（包括社群通訊軟體）聚集，其係在遠端或當
      場為之，均為本條之聚集行為，且包括自動與被動聚集之
      情形，亦不論是否係事前約定或臨時起意者均屬之，且聚
      集之人數明定為三人以上，而不受限於須隨時可以增加之
      情形，乃因上開行為對於社會治安與秩序，均易造成危害
      。查被告甲○○與同案被告黃育漢、蔣孟言、黃建祥、少年
      卓○鉞，共同為起訴書犯罪事實欄所示犯行，渠等分持未
      開封之開山刀、尖刀、鋁棒等物攻擊乙○○、丁○○（傷害部
      分未據告訴），致乙○○受有左側手臂及右手指挫傷等傷害
      ，堪認其主觀上已有將對他人施以強暴或脅迫之認識或故
      意甚明，且顯已對公共秩序及人民安寧造成危害。又渠等
      所持之開山刀及尖刀等物皆能致告訴人乙○○受有如起訴書
      犯罪事實欄所載傷害，當屬客觀上顯然具有危險性，足以
      對人之生命、身體、安全構成威脅之兇器無疑。
（二）是核被告甲○○所為，係犯刑法第150條第2項第1款、第1項
      後段之意圖供行使之用而攜帶兇器在公共場所聚集三人以
      上實施強暴罪及同法第277條第1項之傷害罪。
（三）又被告甲○○與同案被告蔣孟言、黃建祥、黃育漢間，均在
      場參與實施上開犯行，渠等間有犯意聯絡及行為分擔，應
      論以共同正犯。
（四）被告甲○○係以一行為觸犯上開意圖供行使之用而攜帶兇器
      在公共場所聚集三人以上實施強暴罪與傷害罪，為想像競
      合犯，應從一重依攜帶兇器在公共場所聚集三人以上下手
      實施強暴罪處斷。又被告甲○○與未滿18歲之少年卓○鉞共
      同實施，此部分犯罪，依兒童及少年福利與權益保障法第
      112條第1項前段，加重其刑。
（五）至於刑法第150條第1項規定：「在公共場所或公眾得出入
      之場所聚集三人以上，施強暴脅迫者，在場助勢之人，處
      1年以下有期徒刑、拘役或10萬元以下罰金；首謀及下手
      實施者，處6月以上5年以下有期徒刑。」；同條第2項則
      規定：「犯前項之罪，而有下列情形之一者，得加重其刑
      至二分之一：一、意圖供行使之用而攜帶兇器或其他危險
      物品犯之。二、因而致生公眾或交通往來之危險。」，該
      規定係就犯罪類型變更之個別犯罪行為得裁量予以加重，
      成為另一獨立之罪名，屬於刑法分則加重之性質，惟依上
      述規定，係稱「得加重…」，而非「加重…」或「應加重…
      」，故法院對於行為人所犯刑法第150條第2項第1款、第1
      項後段之行為，是否加重其刑，有自由裁量之權，倘未依
      該項規定加重，其法定最輕本刑及最重本刑應無變化，如
      宣告6月以下有期徒刑，自仍符合刑法第41條第1項前段所
      規定得易科罰金之要件。本院審酌全案情節、被告甲○○之
      行為對社會秩序所生危害程度，認未加重前之法定刑即足
      以評價被告犯行，尚無再加重其刑之必要。
（六）爰審酌被告甲○○與同案被告蔣孟言等人僅因與告訴人乙○○
      等人發生爭執，即在公共場所聚集毆打告訴人，所為實非
      可取，惟念及被告甲○○犯後終能坦認犯行之犯後態度，兼
      衡被告甲○○前未有重大前科之前案紀錄，此有被告臺灣高
      等法院被告前案紀錄表1份在卷可稽；暨被告甲○○之犯罪
      手段、參與程度、對社會秩序所生危害程度、告訴人乙○○
      及丙○○所受傷害情形，復衡酌被告甲○○自陳之學經歷、及
      家庭經濟狀況（見本院訴緝卷第98頁）及迄今未與告訴人
      乙○○、丙○○達成和解等一切情狀，量處如主文所示之刑，
      並諭知如易科罰金之折算標準。
據上論斷，應依刑事訴訟法第273條之1第1項、第299條第1項前
段、第310條之2、第454條（本案採判決精簡原則，僅引述程序
法條），判決如主文。
本案經檢察官蔡豐宇提起公訴，檢察官張學翰到庭執行職務。
中    華    民    國   110    年    11     月   26    日
                  刑事第五庭  法  官　陳嘉瑜　
以上正本證明與原本無異。
如不服本判決應於收受判決後20日內向本院提出上訴書狀，並應
敘述具體理由。其未敘述上訴理由者，應於上訴期間屆滿後20日
內向本院補提理由書(均須按他造當事人之人數附繕本)「切勿逕
送上級法院」。
中　　華　　民　　國　　110 　年　　11　　月　　26　　日
                              書記官  林家君
附錄本案論罪科刑法條：
中華民國刑法第150條
在公共場所或公眾得出入之場所聚集三人以上，施強暴脅迫者，
在場助勢之人，處 1 年以下有期徒刑、拘役或 10 萬元以下罰
金；首謀及下手實施者，處 6 月以上 5 年以下有期徒刑。
犯前項之罪，而有下列情形之一者，得加重其刑至二分之一：
一、意圖供行使之用而攜帶兇器或其他危險物品犯之。
二、因而致生公眾或交通往來之危險。
中華民國刑法第277條
傷害人之身體或健康者，處 5 年以下有期徒刑、拘役或 50 萬
元以下罰金。
犯前項之罪，因而致人於死者，處無期徒刑或 7 年以上有期徒
刑；致重傷者，處 3 年以上 10 年以下有期徒刑。
附件：
臺灣宜蘭地方檢察署檢察官起訴書     109年度少連偵字第7號
                                   109年度偵字第1542號
    被　　　告　蔣孟言　男　21歲（民國00年00月00日生）
　　　　　　　　　　　　住宜蘭縣○○鎮○○路000號
　　　　　　　　　　　　國民身分證統一編號：Z000000000號
                甲○○　男　35歲（民國00年0月00日生）
　　　　　　　　　　　　住宜蘭縣○○鎮○○路000號
　　　　　　　　　　　　居宜蘭縣○○鎮○○路00號
　　　　　　　　　　　　國民身分證統一編號：Z000000000號
                黃育漢　男　19歲（民國00年0月0日生）
　　　　　　　　　　　　住宜蘭縣○○鎮○○路000號
　　　　　　　　　　　　國民身分證統一編號：Z000000000號
　　          　黃建祥　男　25歲（民國00年00月00日生）
　　　　　　　　　　　　住新北市○○區○○○路000巷00號1
　　　　　　　　　　　　　樓
　　　　　　　　　　　　（現於法務部矯正署宜蘭監獄執行中
　　　　　　　　　　　　　）
　　　　　　　　　　　　國民身分證統一編號：Z000000000號
　　　　　　　　莊雅晴　女　23歲（民國00年0月0日生）
　　　　　　　　　　　　住宜蘭縣○○鎮○○街00巷00號5樓
　　　　　　　　　　　　居宜蘭縣○○鎮○○路000巷00號
　　　　　　　　　　　　國民身分證統一編號：Z000000000號
上列被告等因妨害公務等案件，已經偵查終結，認應提起公訴，
茲將犯罪事實及證據並所犯法條分敘如下：
　　　　犯罪事實
一、緣黃育漢於民國109年1月19日凌晨1時30分許騎乘車號000-0
    00號普通重機車附載蔣孟言，在宜蘭縣○○鎮○○路000號韋馱
    院廟宇與丁○○、乙○○等2人因故發生口角糾紛，蔣孟言便撥
    打電話予少年卓○鉞（少年虞犯部分，另由警局移送臺灣宜
    蘭地方法院少年法庭）告知此事，適黃建祥駕駛車牌號碼00
    0-0000號自用小客車搭載少年卓○鉞、甲○○、莊雅晴及謝婷
    怡（莊雅晴、謝婷怡所涉妨害秩序及傷害等罪嫌，均另為不
    起訴處分）等人於宜蘭縣頭城鎮內閒繞，得知黃育漢、蔣孟
    言所在後，黃育漢、蔣孟言、黃建祥、甲○○及少年卓○鉞即
    共同基於在公共場所或公眾得出入之場所聚集3人以上，施
    強暴脅迫及傷害之犯意聯絡，由黃建祥駕駛上開車輛搭載渠
    等共同前往宜蘭縣頭城鎮吉祥路320號廟宇前，與黃育漢、
    蔣孟言匯合。待渠等匯合後，黃育漢、蔣孟言、黃建祥、甲○○及少年卓○鉞即分持未開封之開山刀、尖刀、鋁棒等攻擊
    乙○○、丁○○（傷害部分未經告訴），致乙○○受有左側手臂及
    有手指挫傷等傷害。嗣員警丙○○等人接獲民眾報案到場時，
    見莊雅晴駕駛前揭自小用客車搭載黃建祥、謝婷怡及少年卓
    ○鉞，並示意停車受檢，詎莊雅晴明知丙○○為依法執行警察
    職務之公務員，為規避警方攔檢，其可預見員警丙○○站在該
    車左側且手握副駕駛座B柱，開車逃逸可能致員警受傷，竟
    與少年卓○鉞共同基於對執行職務公務員施強暴及傷害之不
    確定犯意聯絡，由少年卓○鉞取出刀械割向員警丙○○左手，
    並稱「快走」等語，莊雅晴則猛踩油門加速駕車逃離現場，
    而以此方式施強暴於執行職務之員警丙○○，導致員警丙○○受
    有左手背深切割傷併無名指伸指總肌斷裂3公分等傷害。
三、案經乙○○、丙○○訴由宜蘭縣政府警察局礁溪分局報告偵辦。
　　　　證據並所犯法條
一、證據清單及待證事實：
編號 證據名稱 待證事實 1 被告黃育漢於警詢及偵訊中之供述 被告黃育漢確有於上開時、地聚眾毆打告訴人乙○○及被害人丁○○之事實。 2 被告蔣孟言於警詢及偵訊中之供述 被告蔣孟言坦承有於上開時、地毆打告訴人乙○○之事實。 3 被告甲○○於警詢及偵訊中之供述 被告甲○○坦承知悉被告蔣孟言在上址廟宇與人起衝突後，即與被告黃建祥、少年卓○鉞等人於上開時、地攜帶武器到現場助勢之事實。 4 被告黃建祥於警詢及偵訊中之供述 1、被告黃建祥坦承知悉被告蔣孟言、黃育漢在上址廟宇與人起衝突後，即與被告甲○○、少年卓○鉞等人於上開時、地到現場助勢之事實。 2、證明被告莊雅晴駕車欲載其等離開時，員警衝過來抓住該車副駕駛座窗戶制止時，少年卓○鉞持刀劃向員警的手等語。 5 被告莊雅晴於警詢及偵訊中之供述 被告莊雅晴坦承上開妨害公務及傷害之犯行。 6 證人即告訴人乙○○於警詢及偵查訊中之證述 證明被告黃育漢、蔣孟言、黃建祥、甲○○、少年卓○鉞等人於上開時、地聚眾毆打告訴人乙○○及被害人丁○○之事實。 7 證人即被害人丁○○於警詢及偵訊中之證述 證明被告黃育漢、蔣孟言、黃建祥、甲○○、少年卓○鉞等人於上開時、地聚眾毆打告訴人乙○○及被害人丁○○之事實。 8 證人即少年卓○鉞於警詢及偵訊中之證述 證明被告蔣孟言撥打電話告知證人即少年卓○鉞其在上址廟宇與人起衝突後，少年卓○鉞即與被告甲○○等人於上開時、地到現場助勢，被告黃育漢、蔣孟言等人並持球棒等武器毆打告訴人乙○○及被害人丁○○等事實。 9 證人即在場目擊者李泓毅於警詢中之證述 證明被告黃育漢、蔣孟言、黃建祥、甲○○、少年卓○鉞等人於上開時、地聚眾毆打告訴人乙○○及被害人丁○○之事實。 10 證人即在場目擊者盧舜弘於警詢中之證述 證明被告黃育漢、蔣孟言、黃建祥、甲○○、少年卓○鉞等人於上開時、地聚眾毆打告訴人乙○○及被害人丁○○之事實。 11 證人即同案被告謝婷怡於警詢及偵訊中之證述 證明被告黃建祥、甲○○及少年卓○鉞於上開時、地攜帶武器衝下車，及被告莊雅晴開車時，少年卓○鉞在車上拿刀揮向副駕駛座等事實。 12 告訴人乙○○礁溪杏和醫院診斷證明書1紙 證明告訴人乙○○被毆打後受有上開傷害之事實。 13 警員丙○○職務報告、醫療財團法人羅許基金會羅東博愛醫院診斷證明書各1紙及員警密錄器翻拍畫面4張 證明被告莊雅晴確有於上開時、地妨害公務、傷害個告訴人丙○○之事實。 14 宜蘭縣政府警察局礁溪分局搜索扣押筆錄、扣押物品目錄表各2份 證明被告黃育漢及少年卓○鉞分別為警在其住所扣得鋁棒及尖刀各1支之事實。 15 路口監視器錄影畫面翻拍照片8張及監視錄影光碟 證明被告黃建祥駕駛車號000-0000號自小客車搭載被告甲○○、少年卓○鉞等人預謀犯案遮擋車牌，共同前往宜蘭縣頭城鎮吉祥路往金盈路方向，及被告黃育漢行兇後騎乘車號000-000號機車（遮擋車牌）沿頭城鎮吉祥路往吉祥橋方向離開現場等事實。 
二、㈠核被告黃育漢、蔣孟言、甲○○、黃建祥所為係犯刑法第150
    條第2項第1款意圖供行使之用而攜帶兇器在公共場所聚眾三
    人以上下手實施強暴罪嫌、同法第277條第1項之傷害罪嫌（
    傷害乙○○之部分）。被告黃育漢、蔣孟言、甲○○、黃建祥間
    有犯意聯絡及行為分擔，請論以共同正犯。被告黃育漢、蔣
    孟言、甲○○、黃建祥以一行為同時觸犯上開二罪名，為想像
    競合犯，請從一重意圖供行使之用而攜帶兇器在公共場所聚
    眾三人以上下手實施強暴罪處斷。被告黃育漢、蔣孟言、甲○○、黃建祥為成年人，與少年卓○鉞共同實施本案犯罪，請
    依兒童及少年福利與權利保障法第112條第1項前段規定加重
    其刑。㈡核被告莊雅晴所為，係犯刑法第277條第1項傷害（
    對員警丙○○部分）、同法第135條第1項妨害公務等罪嫌。被
    告莊雅晴與少年卓○鉞就上述犯行有犯意之聯絡及行為分擔
    ，為共同正犯。被告莊雅晴所犯上開2罪間，係一行為觸犯
    數罪名，屬想像競合，從一重論以傷害罪。
三、依刑事訴訟法第251條第1項提起公訴。
  　此　致
臺灣宜蘭地方法院
中　　華　　民　　國　　110 　年　　3 　　月　　16　  日
                                    檢 察 官    蔡 豐 宇
上正本證明與原本無異
中　　華　　民　　國　　110 　年　　 3　　月　　 27　 日
                                    書 記 官    鄭 全 志
所犯法條：
中華民國刑法第135條
（妨害公務執行及職務強制罪）
對於公務員依法執行職務時，施強暴脅迫者，處 3 年以下有期
徒刑、拘役或 3 百元以下罰金。
意圖使公務員執行一定之職務或妨害其依法執行一定之職務或使
公務員辭職，而施強暴脅迫者，亦同。
犯前二項之罪，因而致公務員於死者，處無期徒刑或 7 年以上
有期徒刑；致重傷者，處 3 年以上、 10 年以下有期徒刑。
中華民國刑法第150條
（公然聚眾施強暴脅迫罪）
公然聚眾，施強暴脅迫者，在場助勢之人，處 1 年以下有期徒
刑，拘役或 3 百元以下罰金。首謀及下手實施強暴脅迫者，處
6 月以上 5 年以下有期徒刑。
中華民國刑法第277條
（普通傷害罪）
傷害人之身體或健康者，處 3 年以下有期徒刑、拘役或 1 千元
以下罰金。
犯前項之罪因而致人於死者，處無期徒刑或 7 年以上有期徒刑
；致重傷者，處 3 年以上 10 年以下有期徒刑。